【裁判字號】    97,消債更,203
【裁判日期】    980227
【裁判案由】    更生事件
【裁判全文】
臺灣雲林地方法院民事裁定           97年度消債更字第203號
聲 請 人即
債  務  人  甲○○
                        樓
上列當事人因消費者債務清理事件聲請更生，本院裁定如下：
    主  文
聲請駁回。
聲請費用新臺幣壹仟元由聲請人負擔。
    理  由
一、按債務人不能清償債務或有不能清償之虞者，得依本條例所
    定更生或清算程序，清理其債務，消費者債務清理條例第3
    條定有明文。又聲請更生或清算不合程式或不備其他要件者
    ，法院應以裁定駁回之，但其情形可以補正者，法院應定期
    間先命補正，復為同條例第8 條所明定。
二、聲請意旨略以：聲請人即債務人因信用卡契約及消費借貸而
    對於金融機構負有債務，債務總金額為新臺幣（下同）3,50
    5,980 元，聲請人於消費者債務清理條例施行後，曾以書面
    向最大債權金融機構玉山商業銀行股份有限公司（下稱玉山
    銀行）請求共同協商債務清償方案，然因玉山銀行要求聲請
    人每月需繳納10,000元，實非聲請人能力所能負擔，因而未
    能達成協商，聲請人實有不能清償債務之虞，為此聲請准予
    更生。
三、經查：聲請人現任職於振益造紙廠，民國96年度之收入為34
    4,100 元，平均月所得為28,675元，97年間之平均收入為28
    ,257 元 （以聲請人提出之97年1 至3 月、6 至9 月薪資袋
    計算，未扣除全民健保費及勞保費），有財政部臺灣省中區
    國稅局96年度綜合所得稅各類所得資料清單、薪資袋等在卷
    可按。又聲請人於97年5 月間向最大債權銀行玉山銀行申請
    前置協商方案，玉山銀行提出二階段還款方式，即1 至71期
    每期還款5,000 元，71至180 期每期還款8,301 元之方案，
    然因聲請人未能接受顯足以負擔之還款方案而未成立協商，
    亦有前置協商不成立通知書、玉山銀行陳報狀附卷可稽，並
    經本院調取97年度消債更字第171 號卷宗核閱屬實。然本院
    認為聲請人並無任何不能清償債務之情事，理由茲分述如下
    ：
  (一)按「左列親屬，互負扶養之義務：(一)直系血親相互間。」「
    負扶養義務者有數人而其親等同一時，應各依其經濟能力，
    分擔義務。」民法第1114條第1 款、第1115條第3 項分別定
    有明文。聲請人陳稱其尚需扶養子女楊欣恬、楊翔富，每月
    共須支出13,345元之扶養費，固據其提出戶籍謄本、收據、
    收費袋等件為證。然聲請人之子女亦有聲請人之配偶侯麗娜
    依法對其等負有扶養義務，此有聲請人全戶戶籍資料在卷可
    參，是第三人侯麗娜與聲請人依法應分別平均分攤聲請人子
    女之扶養義務，則依聲請人所陳子女每月須支出13,345元之
    扶養費，聲請人就此部分之扶養費每月應支出6,673 元（13
    ,345 ÷2＝6,673 ，元以下四捨五入）。
  (二)聲請人復主張其每月需支出餐費約4,800 元、水、電、瓦斯
    費2,889 元、交通費600 元、保險費808 元、醫療費用2,00
    0 元等語，惟聲請人既主張無法還款，生活有困難，即應合
    理控管其日常生活支出，而非為維持優渥之生活聲請更生，
    其上開之支出，均應包括在每人每月之生活費當中，自行節
    制，是本院認聲請人每月必要支出費用應以行政院主計處所
    公布之97年每人每月最低生活費9,829 元為據，始符合消費
    者債務清理條例所設更生制度欲達之目的。則聲請人主張上
    開支出費用於9,829 元範圍內，自屬有據，為屬可採，逾此
    範圍之主張，要屬無據，實不可採。
  (三)聲請人再主張其向大姊楊敏秀借款400,000 元，94年9 月向
    配偶表姊夫李恭和借款1,000,000 元，每月還款5,000 元至
    7,000 元，95年6 月向小妹楊雅情借款400,000 元，協議分
    84期，每月5,300 元償還，固據其提出李恭和之存摺明細、
    借據、民間債權人清冊為證。查：
    1.聲請人主張其向楊敏秀借款400,000 元，向楊雅情借款40
      0,000 元，並提出借據1 份為證。然楊敏秀、楊雅情均為
      聲請人之親姊妹，即難排除聲請人脫免債務而擬具虛偽借
      據之可能性。再者，聲請人亦未提出證據證明楊敏秀、楊
      雅情確實各交付400,000 元予聲請人，就聲請人與楊敏秀
      、楊雅情間是否成立消費借貸契約，即難認定。
    2.觀諸李恭和之存摺明細，聲請人於95年11月7 日起至97年
      3 月12日止，每月陸續匯款5,000 元至6,000 元不等之金
      額至李恭和設於斗六人崙郵局之帳戶，有該存摺影本1 份
      在卷可按。然97年3 月12日後，即無證據證明聲請人仍持
      續清償對李恭和之債務，故聲請人目前每月是否仍須支出
      5,000 元至7,000 元以清償對李恭和之債務，即非無疑。
    3.從而，聲請人主張其每月須支付5,000 元至7,000 元予李
      恭和，支付5,300元予楊雅情，難認有據。
  (四)聲請人另主張其每月須清償土地銀行房貸9,585 元，並提出
    土地建物登記謄本為證。然聲請人所述上開貸款之債務人為
    其配偶侯麗娜，並非聲請人之債務，聲請人理應先清償本身
    之債務後，若有餘力再幫助他人償債。故聲請人此部分之主
    張，自屬無據。
  (五)綜上，聲請人97平均月所得為28,257元，扣除每月所需支出
    之必要費用16,502元（9,829 ＋6,673 ＝16,502）後，每月
    尚餘11,755元，支付債權人所提出之第1 期至第71期每期5,
    000 元，第71期至第180 期每期8,301 元，仍綽綽有餘。是
    聲請人既無任何不能清償債務之情事，本件聲請更生之要件
    顯然不備，且又無從補正，依上開規定，自應以裁定駁回其
    聲請。
中    華    民    國    98    年    2     月    27    日
              民事第二庭    法      官   楊欣怡
上為正本係照原本作成
如對本裁定抗告須於裁定送達後10日內向本院提出抗告狀，並繳
納抗告費新臺幣1,000 元
中    華    民    國    98    年    2     月    27    日
                            書  記  官   林美鳳


司法院資訊處製作；財團法人民間司法改革基金會備份。
